【裁判字號】    98,上易,683
【裁判日期】    981110
【裁判案由】    詐欺
【裁判全文】
臺灣高等法院高雄分院刑事判決         98年度上易字第683號
上  訴  人
即  被  告  乙○○
上列上訴人因詐欺案件，不服臺灣高雄地方法院98年度易字第37
7 號中華民國98年7 月23日第一審判決（起訴案號：臺灣高雄地
方法院檢察署97年度偵字第22078 號），提起上訴，本院判決如
下：
     主  文
上訴駁回。
     理  由
一、按上訴書狀應敘述具體理由；所謂具體理由，必係依據卷內
    既有訴訟資料或提出新事證，指摘或表明第一審判決有何採
    證認事、用法或量刑等足以影響判決本旨之不當或違法，而
    構成應予撤銷之具體事由，始克當之。又第二審法院認為上
    訴書狀未敘述理由或上訴有刑事訴訟法第362 條前段之情形
    者，應以判決駁回之，同法第361 條第2 項、第367 條前段
    定有明文。是上訴書狀全未敘述理由者，應先命補正；已敘
    述理由但不具體者，毋庸命補正，應由第二審法院以判決逕
    予駁回上訴，未依法駁回者，有受理訴訟不當之違法。最高
    法院24年度總會決議第93號提案(四)、97年台上字第892 號、
    97年台上字第3889號判決參照。
二、本件上訴人即被告乙○○經原審論以幫助詐欺取財罪，判處
    有期徒刑4 月後，於民國98年8 月3 日具狀提起上訴，其上
    訴理由固載述：(一)當時伊去找工作時，只有一次帶高雄銀行
    和合作金庫銀行的存摺放在機車的座墊裡，本想先影印好才
    拿回家放，此舉亦係為幫家裡補貼家用，才帶著去找工作，
    沒有直接拿回家放，原判決認被告每次找工作都帶著存摺出
    門，殊屬誤會。(二)本件委請律師辯護，出庭之後律師叫伊到
    醫院申請醫師證明，因那天出庭有病在身，沒辦法坐好姿勢
    ；另到第三信用合作社去調資料，櫃檯小姐說已經很久了，
    沒有存底證明，因當初只是設定4 個密碼號碼，以上均有律
    師可資證明。且因嗣後高市農會銀行通知才知道存摺弄失了
    ，要報警已來不及，何況遺失存摺，並不代表有賣存摺或借
    他人使用，此關係被告一生人格的信用和清白。對原審如此
    判決至感不服，爰提起上訴請還被告一個真理和名譽的公道
    云云，有刑事聲明上訴狀、上訴理由狀在卷可稽。
三、經查，被告於原審審理時固矢口否認有何詐欺犯行，惟原審
    綜以(一)本件高雄銀行帳號000000000000號帳戶係被告親自申
    辦，為被告所坦承，並有高雄銀行股份有限公司營業部97年
    10月23日函及隨函所檢送之被告開戶基本資料1 份在卷可稽
    ，而不法份子分別於(1)97年5 月20日上午10時許，詐使被害
    人丙○○○於同年5 月21日上午11時許，將新台幣（下同）
    10萬元匯入被告上揭高雄銀行帳戶內；(2)97年5 月22日下午
    5 時30分許，詐使被害人甲○○聽從指示操作提款機，而分
    2 次將3,132 元、1,985 元分別匯入被告上揭高雄銀行帳戶
    內等情，為被告所不爭，並經被害人丙○○○、甲○○於警
    詢中指訴甚詳，復有郵局自動櫃員機交易明細表2 紙、高雄
    銀行存摺存款存入憑條1 紙附卷可憑，足證被告申用之高雄
    銀行帳戶確已遭不法份子用以作為詐騙被害人丙○○○、甲
    ○○匯入款項所得之匯款帳戶。(二)被告偵訊中所供稱去找工
    作時，每次只會帶高雄銀行、合作金庫的存摺在身上及被告
    直至97年5 月26日尚到處找工作等情，則被告所申辦之高雄
    銀行帳戶存摺等物若果係遺失，其於97年5 月26日當日及之
    前外出謀職找工作時，豈有未發覺高雄銀行帳戶存摺等物已
    遺失之理？又找工作時，若為供雇主作為日後薪資轉帳之用
    ，應係於確定錄取工作之後，且僅提供其帳戶帳號即可，自
    無須連同提款卡、印章等一併攜帶外出之必要。另被告既已
    申辦提款卡，已可隨時提領存款使用，亦無將存摺、印章及
    提款卡同處置放並攜帶出門之必要。又被告於原審審理時，
    陳稱其將存摺、提款卡、印章等放在一起攜帶外出，領錢比
    較方便，銀行提款機前人比較多時，就可以用存摺提，比較
    方便云云。然查，被告上開高雄銀行帳戶自96年8 月10日起
    直至97年5 月21日（即被害人丙○○○受騙匯入款項之日）
    止，均僅結餘存款4 元，有高雄銀行交易查詢清單1 份在卷
    可稽，並經被告於原審審理時坦承帳戶內應該沒有什麼錢等
    語，則被告上開供述因領錢比較方便之原因，而將存摺、印
    章及提款卡同處置放攜帶出門之辯詞，亦屬無稽。再者，被
    告亦自承其住處於97年間並無遭竊，而被告上開高雄銀行帳
    戶存摺等物，若放在機車內遭竊或遺失，被告騎乘機車外出
    時自無全然不知之可能。且被告就其上開所辯帳戶存摺、印
    章、提款卡、密碼等物遺失等情，復未能提出任何證據足資
    佐證，且參以帳戶及提款卡之密碼當僅被告所知悉，縱使被
    告自己有遺忘密碼之虞，衡諸常情，通常亦會在其他地方註
    記備忘，更無將密碼紙條與上開存摺、提款卡同處置放一併
    攜帶外出之理。至被告雖又辯稱：伊於88年至91年間持高雄
    市第三信用合作社之金融卡，因忘記密碼而遭自動提款機吃
    卡，故習慣將存摺、金融卡、印章及密碼等同置一處云云，
    然經原審向高雄市第三信用合作社函詢結果，回函略以：乙
    ○○自88年至91年間有無金融卡遭自動提款機吃卡記錄，經
    查明並無函示資料等情，亦有高雄市第三信用合作社98年4
    月1 日回函1 份在卷可憑。是被告上揭就密碼部分之辯詞，
    不僅悖於常情，亦與事證不符，無從採信。(三)金融帳戶為個
    人之理財工具，且攸關存戶個人財產權益，專屬性甚高，衡
    諸常理，若非與本人有密切關係，不可能提供個人帳戶供他
    人使用，縱有交付個人帳戶予他人使用之特殊情形，亦必會
    瞭解他人使用帳戶之目的始行提供，參以坊間報章雜誌及新
    聞媒體，對於以簡訊、電話等方式通知中獎或如退稅、輕鬆
    借款等其他類似之不法詐騙方法及不法份子經常使用或收購
    他人存款帳戶，以隱匿其詐欺取財犯罪之不法行徑，規避檢
    警等執法人員之查緝，類此在社會上層出不窮之案件，亦迭
    經報導及再三批露。茲被告係一心智健全之成年人，並有高
    中畢業之智識程度，自能預見將金融機構之帳戶提供給不認
    識之他人，有可能遭他人使用於詐欺取財等財產犯罪，以作
    為詐騙被害人匯入款項所得之匯款帳戶，被告竟仍提供給他
    人使用等情，足證被告確有幫助他人實施詐欺犯罪之不確定
    故意甚明。因認被告所為之幫助詐欺取財犯行，罪證明確，
    而論以刑法第30條、第339 條第1 項之幫助詐欺取財罪，並
    審酌被告前尚無犯罪前科紀錄，素行尚佳，而當今不法份子
    詐騙手法不斷翻新，行徑猖獗，惟為避免追查，均以使用人
    頭帳戶以達其詐取財物之手法，嚴重危害人與人間互信基礎
    及社會安寧秩序，被告竟將其金融帳戶資料交付不法份子使
    用，使不法之徒藉此方式，輕易於詐騙後取得財物，致檢警
    難以追緝，助長詐騙之犯罪風氣，且因而致被害人丙○○○
    、甲○○分別受騙損失10萬元、5,117 元，行為殊不可取，
    犯後復飾詞否認犯行，顯乏知錯悔改之意及其犯罪之手段、
    智識程度（高中畢業）、生活狀況等一切情狀，量處有期徒
    刑4 月，並諭知以1,000 元折算1 日之易科罰金折算標準，
    已詳敘所憑之證據與認定之理由，所為論敘，經核並無違背
    經驗法則或論理法則，量刑亦屬允當。
四、被告上訴狀仍泛稱係為謀職始遺失帳戶存摺等資料，並無刻
    意提供給詐欺集團以幫助其詐欺云云，而執與原審相同之辯
    詞否認犯行。經核均未依據卷內既有訴訟資料或提出新事實
    、新證據指出原判決有何不當或違法而為足以影響判決本旨
    ，而構成應予撤銷之具體指摘事由，是其上訴徒托空言，否
    認犯罪，請求改判無罪，以還其清白公道，顯屬未敘述具體
    理由。按之上開規定，上訴人之上訴要屬違背法律上之程式
    ，自應由本院依同法第367 條前段、第372 條規定，不經言
    詞辯論逕行判決如主文。
中    華    民    國    98    年    11    月    10    日
                    刑事第三庭  審判長法  官  莊崑山
                                      法  官  張意聰
                                      法  官  莊松泉
以上正本證明與原本無異。
本判決不得上訴。
中    華    民    國    98    年    11    月    10    日
                                      書記官  葉淑華


司法院資訊處製作；財團法人民間司法改革基金會備份。
